臺北高等行政法院判決
　　　　　　　　　　　　　　　　　　 95年度簡字第00889號
原　　　告　甲○○
被　　　告　臺北縣政府
代　表　人　乙○○縣長）住同.
上列當事人間因就業服務法事件，原告不服行政院勞工委員會中
華民國95年10月4日勞訴字第0950037000號訴願決定，提起行政
訴訟，本院判決如下：
　　主  文
原告之訴駁回。
訴訟費用由原告負擔。
　　事  實
一、事實概要：原告未經許可聘僱逾期停留之印尼籍外國人HlU
    SAN TJHIANG（女，護照號碼:N498285，下稱H君）在其台北
    縣土城市○○路108巷13弄6號住宅從事照顧小孩與做家事之
    工作，經台北縣警察局土城分局（下稱土城分局）於民國（
    下同）95年1 月15日查獲後，以95年2 月7 日北縣警土外字
    第0950002242號函移由被告處理，嗣經被告查證屬實，乃依
    就業服務法第44條及第63條第1 項規定，以95年7 月5 日北
    府勞動字第0950455048號違反就業服務法罰鍰處分書（下稱
    原處分）處原告罰鍰新台幣（下同）15萬元。原告不服提起
    訴願，遭決定駁回，遂提起行政訴訟。
二、兩造聲明：
　(一)原告聲明：
    1.訴願決定及原處分均撤銷。
    2.訴訟費用由被告負擔。
　(二)被告聲明：
    1.駁回原告之訴。
    2.訴訟費用由原告負擔。
三、兩造之陳述：
　(一)原告主張之理由：
    H君係原告前妻之胞姊，因前妻離家出走，原告須上大夜班
    ，才請H君暫住2晚幫忙看小孩，並無做家事。原告給H君300
    多元是買早餐之費用，且原告已委託私立全能愛兒托嬰中心
    照顧小孩，沒必要僱用H君。
  (二)被告主張之理由：
    1.按就業服務法第44條規定，任何人不得非法容留外國人從
      事工作；同法第63條第1項前段規定，違反前揭情事規定
      者，處15萬元以上75萬元以下罰鍰。H君乃原告前妻之胞
      姐，於95年1月份暫住原告家宅，經原告提供其食宿並指
      派從事照顧次子陳俊巖之勞務，為原告所不爭執，原告違
      法事實洵堪認定。
    2.再按原告與其前妻邱純妮在89年3月8日辦理結婚申登時，
      邱純妮為具有印尼國籍者，渠與H君屬姐妹關係；後原告
      與邱純妮於94年3月18日辦理離婚申登，是以原告在95年
      1月間容留並無親屬關係之H君幫忙照顧小孩，顯已違反就
      業服務法第44條之規定，被告乃依同法第63條第1項前段
      規定，於95年7月5日以北府勞動字第0950455048號罰鍰處
      分書處原告罰鍰6萬元，揆諸首揭規定，並無不合。
    3.原告雖強調並不清楚H君何時來臺灣，亦無留意其是否已
      超過在臺停留日期，惟原告承認因上大夜班，遂請H君前
      後2次各1晚幫忙看小孩。故原告就違反本法第44條規定之
      事實，難謂無故意。
    4.訴願決定指稱H君有為原告服勞務，且原告有支薪並提供
      外國人食宿等相當於服勞務報酬之事實洵堪認定，亦即兩
      造間有聘僱關係存在。是本件原告應係違反就業服務法第
      57條第1款「聘僱未經許可、許可失效或他人所申請聘僱
      之外國人」之規定，而應依同法第63條第1項規定科處15
      萬元以上75萬元以下罰鍰；被告以原告違反就業服務法第
      44條「非法容留外國人從事工作」為由而科處之罰鍰處分
      雖難謂妥適，然其結果並無二致，原處分仍應予維持。
　　理  由
一、原告主張：H君係原告前妻之胞姊，因前妻離家出走，原告
    值大夜班，故請H君暫住2晚幫忙看小孩，並無做家事，給H
    君300多元是買早餐之費用，且原告已委託私立全能愛兒托
    嬰中心照顧小孩，沒必要僱用H君等語。為此，原告依據行
    政訴訟法第4條第1項規定提起本件撤銷訴訟，求為判決如聲
    明所示。
二、被告則以：H君乃原告前妻之胞姐，於95年1月份暫住原告之
    家宅，原告提供其食宿並指派從事照顧次子陳俊巖之勞務，
    為原告所不爭執。原告與其前妻邱純妮於94年3月18日辦理
    離婚申登，是以與H君已無親屬關係，原告在95年1月間容留
    並無親屬關係之H君幫忙照顧小孩，顯已違反就業服務法第
    44條之規定。訴願決定雖認原告與H君兩造間有聘僱關係存
    在，應係違反就業服務法第57條第1款規定，而應依同法第
    63條第1項規定科處罰鍰，然與被告所為處分，其結果並無
    二致等語，資為抗辯。
三、按「除本法另有規定外，外國人未經雇主申請許可，不得在
    中華民國境內工作。」「任何人不得非法容留外國人從事工
    作。」「雇主聘僱外國人不得有下列情事：一、聘僱未經許
    可、許可失效或他人所申請聘僱之外國人。」「違反第四十
    四條或第五十七條第一款、第二款規定者，處新臺幣十五萬
    元以上七十五萬元以下罰鍰。五年內再違反者，處三年以下
    有期徒刑、拘役或科或併科新臺幣一百二十萬元以下罰金。
    」為就業服務法第43條、第44條、第57條第1款及第63條第1
    項所明定。
四、原告未經許可聘僱逾期停留之印尼籍外國人H君在其台北縣
    土城市○○路108巷13弄6號住宅從事照顧小孩與做家事之工
    作，經局土城分局於95年1 月15日查獲之事實，有土城分局
    以95年2 月7 日北縣警土外字第0950002242號函、H 君及原
    告之調查筆錄、H 君之護照、外僑入出境資料查詢表等件影
    本在原處分卷可稽，堪認為真實。
五、原告雖為前開主張，惟查原告於95年1月17日之調查筆錄自
    承H君為其前妻之胞姐，故係自行前往原告處，非經他人介
    紹；H君至其家中約1星期左右，係幫忙照顧小孩與做家事，
    其僅給予3、4百元買東西未付薪資，惟有提供免費食宿等語
    。核與H君同日之調查筆錄所稱，其住在原告家大約1星期左
    右，由原告指派其幫忙照顧小孩與做家事，原告提供其免費
    食宿，並答應有錢會給予零用，但未說明金額等語相符。足
    認H君有為原告服勞務，由原告以提供食宿作為勞務報酬之
    事實，其相互間依法自有聘僱關係存在。至於原告所提其與
    私立全能愛兒托嬰中心95年1月8日訂立之契約影本為私文書
    ，且約定委託照顧孩童之期間為95年1月8日至同年月13日中
    午12時30分止，而原告除雇用H君為其照顧小孩外，尚須為
    其做家事，是該契約影本亦不足以為原告有利之證明，其主
    張無可採。
六、原告未經許可聘僱逾期停留之印尼籍外國人H君，係違反就
    業服務法第57條第1款「聘僱未經許可、許可失效或他人所
    申請聘僱之外國人」之規定，應依同法第63條第1項規定科
    處新台幣15萬元以上75萬元以下罰鍰。原處分認原告係違反
    就業服務法第44條「非法容留外國人從事工作」之規定，固
    非妥適，惟該部分業經訴願決定予以糾正，並以其結果並無
    二致，而維持原處分，應認該部分業已補正。是被告處原告
    罰鍰15萬元，揆諸首開規定，即無不合。從而原處分及訴願
    決定均無違誤，原告仍執前詞聲請撤銷，為無理由，爰不經
    言詞辯論予以駁回（本件適用簡易訴訟程序）。
七、兩造其餘陳述於判決結果不生影響，無庸一一論列，併予敘
    明。
據上論結，本件原告之訴為無理由，爰依行政訴訟法第233條、
第98條第3項前段，判決如主文。
中　　華　　民　　國　　96　　年　 　4　　月　 16  　 日
                            　　　第一庭法  官　 楊莉莉
上為正本係照原本作成。
本件以訴訟事件所涉及之法律見解具有原則性者為限，始得於本
判決送達後20日內向本院提出上訴狀並表明上訴理由，如已於本
判決宣示後送達前提起上訴者，應於判決送達後20日內補具上訴
理由（均按他造人數附繕本），且經最高行政法院許可後方得上
訴。
中　　華　　民　　國　　96　　年　 　4　　月　 16  　 日
                                       書記官    許哲萍
